【裁判字號】    95,裁,1512
【裁判日期】    950713
【裁判案由】    公保
【裁判全文】
最  高  行  政  法  院  裁  定
                                     95年度裁字第01512號
抗  告  人  甲○○
訴訟代理人  郭鑫生律師
上列抗告人因與相對人銓敘部等2相對人間公保事件，對於中華
民國94年9月26日臺北高等行政法院94年度訴字第401號裁定提起
抗告，本院裁定如下︰
    主  文
抗告駁回。
抗告訴訟費用由抗告人負擔。
    理  由
一、按抗告法院認抗告為不合法或無理由者，應為駁回抗告之裁
    定。
二、抗告人以其於民國47年加入公務人員保險，已繳納保險費逾
    30年，現就診時仍須繳納部分自付額部分，顯有溢繳情事，
    而向其原退休前任職單位即臺北縣政府稅捐稽徵處申請退還
    溢繳之全民健康保險醫療費用，經該處以93年1月19日北稅
    人字第0930001507號函否准，訴經臺北縣政府以同年5月26
    日第00000000號訴願決定書決定：「訴願不受理」。抗告人
    復以同年7月27日申請書請相對人銓敘部基於職權，要求承
    保機關中央信託局股份有限公司依據其退休時之公教人員保
    險法第12條規定，履行同法第3條列舉之各項保險給付，及
    明示支領月退休金之公保養老給付之核發標準。案經相對人
    銓敘部以同年8月3日部退一字第0932397541號書函（下稱系
    爭書函）函復，略以：全民健保開辦後，退休人員保險之醫
    療給付部分業併入全民健康保險辦理，故退休人員參加全民
    健康保險相關醫療費用之補助及自行負擔應依全民健康保險
    法辦理，抗告人如有疑義，請洽詢中央健康保險局；另退休
    人員須未請領公保養老給付，始得參加退休人員保險；又依
    退休人員保險辦法第4條、第5條及第8條規定，該辦法被保
    險人之保險俸（薪）給固定以其退休時之公務人員保險俸（
    薪）給為準，將來自願退出退休人員保險請領養老給付，僅
    能按原退休時之保險俸給計算等語。抗告人不服，向相對人
    公務人員保障暨培訓委員會提起訴願，經該會以系爭書函非
    行政處分為由，而為不受理之決定，抗告人遂提起本件行政
    訴訟。經原審裁定以：依系爭書函函復內容觀之，相對人銓
    敘部係基於主管機關權責就主管之公教人員保險法相關規定
    所為說明，而就抗告人申請退還全民健康保險醫療費用一事
    ，重申請其逕向中央健康保險局洽詢，僅係就本件事實、相
    關規定及處理情形暨理由而為說明，究其內容乃單純之敘述
    及意思通知，非屬就具體事件以發生、變更或消滅公法上法
    律效果為目的之行政處分，尚不對外發生准駁之法律上效果
    ，揆諸最高行政法院44年判字第18號及62年裁字第41號判例
    意旨，即難謂其屬行政訴訟法第4條第1項及訴願法第3條第1
    項之行政處分之性質，抗告人即不得對之提起訴願及行政訴
    訟。又本件係抗告人不服相對人銓敘部系爭書函而提起訴願
    ，訴願決定機關並未撤銷或變更原處分，是依行政訴訟法第
    24條第1款及第2款之規定，抗告人自應以原處分機關即銓敘
    部為被告即為已足，其將訴願決定機關公務人員保障暨培訓
    委員會列為共同被告，顯非適法。故抗告人之訴為不合法，
    應予駁回。
三、抗告意旨略謂：勞工參加勞保所生之公法上權利，應受憲法
    保障，而關於保險效力之開始、停止、終止、保險事故種類
    及保險給付履行等，攸關勞工及其受益人之權利義務，故應
    以法律或法律明確授權之命令予以規定（司法院釋字第609
    號解釋參照），故本件應適用63年修正公布之公務人員保險
    法，原裁定應予廢棄等語。經核抗告人僅就其公務人員保險
    之法律關係為爭執，惟抗告人於原審係對非行政處分之系爭
    書函請求撤銷，業經原裁定以系爭書函非屬行政處分為由而
    駁回在案，且敘明抗告人係不服相對人銓敘部系爭書函而提
    起訴願，竟將訴願決定機關公務人員保障暨培訓委員會列為
    共同被告，顯非適法。認事用法並無違誤，抗告人其起訴既
    屬不合法而無法補正，抗告意旨猶就實體法上之法律關係而
    爭執，自難認其抗告為有理由，應予駁回。
四、依行政訴訟法第104條、民事訴訟法第95條、第78條，裁定
    如主文。
中    華    民    國    95    年    7     月    13    日
                  第五庭審判長法  官  鄭  淑  貞
                              法  官  黃  合  文
                              法  官  吳  明  鴻
                              法  官  林  茂  權
                              法  官  鄭  小  康
以  上  正  本  證  明  與  原  本  無  異
中    華    民    國    95    年    7     月    13    日
                              書記官  郭  育  玎


司法院資訊處製作；財團法人民間司法改革基金會備份。
